【裁判字號】    99,台上,6321
【裁判日期】    991014
【裁判案由】    違反毒品危害防制條例
【裁判全文】
最高法院刑事判決            九十九年度台上字第六三二一號
上  訴  人  甲○○即林志峰）.
上列上訴人因違反毒品危害防制條例案件，不服台灣高等法院台
南分院中華民國九十八年三月二十六日第二審判決（九十八年度
上訴字第一一號，起訴案號：台灣台南地方法院檢察署九十七年
度偵字第一一六三三號），提起上訴，本院判決如下：
    主  文
上訴駁回。
    理  由
按刑事訴訟法第三百七十七條規定，上訴於第三審法院，非以判
決違背法令為理由，不得為之。是提起第三審上訴，應以原判決
違背法令為理由，係屬法定要件，如果上訴理由書狀並未依據卷
內訴訟資料，具體指摘原判決不適用何種法則或如何適用不當，
或所指摘原判決違法情事，顯與法律規定得為第三審上訴理由之
違法情形，不相適合時，均應認其上訴為不合法律上之程式，予
以駁回。本件原判決撤銷第一審之科刑判決，改判適用刑法第五
十九條之規定，仍論處上訴人甲○○（即林志峰）販賣第三級毒
品罪刑（處有期徒刑二年十月，併為相關從刑之諭知），已詳敘
其所憑之證據及其得心證之理由。從形式上觀察，原判決並無足
以影響判決結果之違法情形存在。上訴意旨略以：(一)檢察官於民
國九十六年一月十五日、九十七年六月二十六日於偵查中，未向
上訴人告知得拒絕證言，無異強令上訴人必須據實陳述，剝奪上
訴人拒絕證言權。上訴人於上揭偵查中所為之證詞，既經辯護人
於審判中爭執，應無證據能力，原判決採為認定犯罪事實之依據
，即有不適用法則之違法。(二)原判決未具體指明上訴人所賺利益
之數量、施用時日、處所，僅於事實欄記載上訴人於不詳處所取
出部分毒品愷他命供己施用等情，即有理由不備之違誤。(三)原審
於審判期日未逐一提示戴登凱與上訴人之全部筆錄並告以要旨，
使上訴人有陳述意見之機會，亦未提示扣案之第三級毒品愷他命
，均難認已為合法之證據調查，自有違法。(四)原判決依憑上訴人
於九十七年八月一日所為取得愷他命之後，曾在車上施用愷他命
之自白，復未審認上訴人與戴登凱之間因郭東盈之緣故而生有糾
紛並遭強押控制行動，戴登凱之證言無法做為認定上訴人犯行之
依據，遽認戴登凱曾有向上訴人購買愷他命之事實，自有證據調
查未盡之違法云云。按事實之認定、證據之取捨與證據之證明力
如何，均屬事實審法院得裁量、判斷之職權，苟其此項裁量、判
斷，並不悖乎通常一般人日常生活經驗之定則或理則上當然存在
之法則，又已於判決內論敘其何以作此判斷之心證理由者，即不
得任意指為違法，而資為第三審上訴之適法理由。經查，原判決
依憑證人戴登凱於偵查、第一審之證言，及上訴人於警詢、偵查
時之自白與在原審所為不利於己之陳述，暨台南市警察局第四分
局扣押物品目錄表、查獲過程之照片、行政院衛生署管制藥品管
理局九十七年五月二十七日管檢字第０九七０００四九九九號鑑
定書、台南市警察局第四分局九十六年一月二日南市警四偵字第
０九六四四０００二九０號函所附被告尿液對照表、上訴人之台
灣科技檢驗股份有限公司檢驗報告、扣案愷他命等證據，資以認
定上訴人有原判決所記載之犯罪事實。對上訴人在原審矢口否認
有任何販賣第三級毒品之犯行，所辯：愷他命是伊購入供己施用
，適戴登凱打電話來，伊即與戴登凱上車，在車內時有請戴登凱
施用，並未向戴登凱拿錢，戴登凱有說要付錢給伊，但並未與戴
登凱講到錢，扣案毒品係供伊自己施用，並非賣給戴登凱；邱義
德、陳濟民、楊東益於第二次警詢時均陳述扣案之愷他命為伊所
有，可認當時係伊拿出扣案之愷他命供戴登凱一起施用；戴登凱
於警詢及偵查中均稱當時愷他命之市價為一公克新台幣（下同）
一千元，向伊購買毒品愷他命為一千元，然扣案之愷他命經秤重
後為一．八公克，不只一千元，顯見該愷他命並非伊幫戴登凱購
買，況一般販賣毒品之交易為一手交錢一手交貨，但戴登凱證述
未交付任何金錢給伊，亦徵伊應是無償轉讓愷他命給戴登凱，而
非販賣云云。如何與事實不符，俱非可採，並已依憑卷內證據，
逐一指駁論述。且敘明：上訴人於第一審及原審所稱：當天伊向
他人調愷他命後，剛好戴登凱打電話來表示很癢要施用，伊即帶
著該包愷他命赴約，在車上與戴登凱談事情完畢後，伊即拿出整
包愷他命向戴登凱借用盤子將愷他命壓成粉末後一起施用，如何
與常情不符，不足採信；邱義德、陳濟民、楊東益於另案警詢時
雖陳稱車上所查扣之愷他命一包為上訴人所有，亦無足採為有利
於上訴人之認定等旨綦詳。原判決所為論斷及說明，核與證據法
則無違，亦無證據調查未盡、理由不備等違法情形存在。上訴意
旨(二)(四)置原判決所為之明白論斷於不顧，猶執已為原審指駁之陳
詞爭辯，及對原審取捨證據與判斷證據證明力之職權行使，重為
事實上之爭執並指摘原判決違法，難認係適法之第三審上訴理由
。再稽之原審審判筆錄之記載，審判長已向上訴人逐一提示戴登
凱及上訴人分別在警詢、偵查及歷審所為之陳述並告以要旨後，
向上訴人詢問有何意見（原審卷第七十二頁、第七十四頁），上
訴意旨(三)未依據卷內訴訟資料，恣意指摘原審所踐行之訴訟程序
違法，殊非合法之第三審上訴理由。又按刑事訴訟法第一百六十
四條第一項明定，審判長應將證物提示當事人、代理人、辯護人
或輔佐人，使其辨認，旨在使採為判決基礎之證據資料，開示於
審判庭，符合直接審理主義之意義，令物證之同一性及真實性透
過調查程序檢驗之，一則建立當事人攻擊、防禦之公平基礎，再
則期待真實發見。苟當事人於「證物存在」及「證物同一性」之
事實並無爭議，審判長又已踐行提示扣押清單或其他足以顯現物
證內容之資料，倘不足以影響被告防禦權利及判決結果，仍不得
執為上訴第三審之理由。本件員警於九十五年十二月二十七日晚
間九時許，在台南縣永康市○○路二０一巷二十一號前所停置之
車號六０六七─ＳＢ自用小客車內查獲扣案愷他命一包，由員警
製作台南市警察局第四分局扣押物品目錄表（南市警四刑偵字第
０九五００００五九三號卷第十二頁、第十三頁），上訴人於警
詢時陳稱當時在場，且供承員警在車上所查獲之白色粉末係戴登
凱請其購買之愷他命等語（同上卷第五十五頁），嗣於原審準備
程序、審判期日對於上揭扣押物品目錄表均表示無意見，並陳稱
「車子是他台中的朋友開的，我當時坐在後座中間，他在我旁邊
駕駛座後面。我右邊坐的那位我忘記姓名。毒品在戴登凱左手邊
」等語（原審卷第三十七頁、第七十三頁），上訴人對於有該扣
押物品之存在或證物同一性俱無爭議，原審又已提示扣押物品目
錄表及該扣押物品之鑑定書供上訴人表示意見，未向上訴人提示
愷他命實物，尚不足以影響被告防禦權利及判決結果。再本件經
綜合上揭證據資料，既足認上訴人之犯罪已經證明，則上訴人前
於九十六年一月十五日、九十七年六月二十六日於偵查中，未經
檢察官向上訴人告知得拒絕證言後所為不利於己之證言，縱予排
除，仍無礙於同一之認定，上訴意旨(一)所為指摘，顯然於判決本
旨無影響。均不得執為上訴第三審之理由。衡以上述之說明，應
認其上訴違背法律上之程式，予以駁回。
據上論結，應依刑事訴訟法第三百九十五條前段，判決如主文。
中    華    民    國  九十九  年    十    月   十四   日
                      最高法院刑事第十二庭
                          審判長法官  黃  一  鑫
                                法官  張  春  福
                                法官  林  勤  純
                                法官  陳  國  文
                                法官  宋  明  中
本件正本證明與原本無異
                                      書  記  官
中    華    民    國  九十九  年    十    月  二十一  日
                                                     m

司法院資訊處製作；財團法人民間司法改革基金會備份。
